【裁判字號】    91,易,1161
【裁判日期】    920109
【裁判案由】    家庭暴力防治法
【裁判全文】
臺灣高雄地方法院刑事判決                        九十一年度易字第一一六一號
    公  訴  人  臺灣高雄地方法院檢察署檢察官
    被      告  甲○○  男  五.
    選      任  李玲玲律師
    辯  護  人  何俊墩律師
                李宏文律師
    被      告  丁○○  女  三.
    選      任  吳建勛律師
    辯  護  人  游雪莉律師
                吳賢明律師
右列被告等因傷害案件，經檢察官提起公訴（九十年度偵字第一二０八一號），本院
判決如左：
    主  文
甲○○傷害人之身體，處拘役伍拾伍日，如易科罰金，以參佰元折算壹日。
丁○○傷害人之身體，處罰金伍仟元，如易服勞役，以參佰元折算壹日。
    事  實
一、甲○○與丁○○係夫妻，二人間具有家庭暴力防治法第三條第一款之家庭成員關
    係，二人婚後經常發生爭吵，感情素不和睦，丁○○遂返回娘家居住。於民國九
    十年六月四日上午十時四十分許，丁○○為與甲○○協談雙方婚姻問題，返回甲○○位在高雄市前金區○○○路二四二號診所後，走上二樓，甲○○亦隨之走至
    二樓，二人言語不合，發生爭吵，甲○○乃撥打0000000電話，欲請舅媽
    林楊世汝勸告丁○○，丁○○拒不接聽電話，甲○○頓時心生不滿，遂基於傷害
    之單一犯意，先徒手毆打丁○○，致丁○○受有頭部血腫四公分×二公分之傷害
    ，丁○○遂下樓，甲○○亦隨之下樓，並再次撥打0000000號電話，欲請
    林楊世汝勸告丁○○，丁○○與林楊世汝通完電話後，仍繼續與甲○○爭吵不休
    ，甲○○即承上開傷害之犯意，以雙手推丁○○，並徒手毆打丁○○臉部，致丁○○受有牙齒動搖、脫落之傷害；另丁○○亦基於傷害之犯意，以手抓傷甲○○
    雙手手臂，致甲○○同時亦受有右手臂擦傷十五公分、左手臂擦傷之傷害。
二、案經甲○○、丁○○訴由高雄市政府警察局新興分局移送臺灣高雄地方法院檢察
    署檢察官偵查起訴。
    理  由
一、被告甲○○部分：
（一）訊據被告甲○○固坦承於右揭時間，被告丁○○返回上開診所，雙方發生爭吵
      後，其請被告丁○○離開等情不諱，惟矢口否認有何傷害犯行，並辯稱：當天
      被告丁○○突然回來，就走上二樓，伊打電話要請被告丁○○與舅媽通電話，
      被告丁○○就踹伊肚子一腳，伊趴在地上，腳因此受傷，後來下至二樓，伊請
      被告丁○○出去，並沒有推他，被告丁○○就用指甲抓伊手臂，伊很痛才自然
      反射動作將被告丁○○往外推，被告丁○○就撞到診所門口不銹鋼的柱子，被
      告丁○○的牙齒撞到柱子才受傷流血，我伊沒有出手打被告丁○○云云。
（二）經查：
  １、被告甲○○於右揭時、地，毆打被告丁○○，致被告丁○○受有前開傷害之事
      實，業據被告丁○○於本院訊問時指訴：伊坐在二樓沙發上，被告甲○○毆打
      伊頭部（見九十一年十月七日訊問筆錄）；之後伊到樓下，被告甲○○在一樓
      撥打電話給舅媽林楊世汝，伊與舅媽講完電話後，被告甲○○就徒手毆打伊臉
      部正面，伊門牙因此被打斷（見九十一年七月二十二日、同年十月七日訊問筆
      錄）等語甚詳。又證人即案發當天到場處理之警員乙○○亦結證稱：「我們到
      達現場時，甲○○有承認有毆打丁○○，：：甲○○當時向我們表示他與他太
      太感情不好，他有毆打丁○○，我們有上二樓拍照，因為甲○○告訴我們他是
      在二樓打丁○○，所以才要求到二樓照相採證，甲○○也有跟我們上去二樓，
      」、「甲○○確實有向我表示他有毆打丁○○」、「當時我們先簡單詢問甲○○發生什麼事情，甲○○回答夫妻發生爭吵，並說他有毆打丁○○」、「（問
      ：甲○○是否直接回答有歐打丁○○，或者是他回答有發生爭吵，使你認為他
      有毆打丁○○？）當時甲○○確實有直接陳述他有毆打丁○○」等語屬實。且
      被告甲○○於警訊及本院九十一年五月六日訊問時，亦均供承有推被告丁○○
      等語甚明。再參酌卷附高雄市立大同醫院受理家庭暴力事件驗傷診斷書所載被
      告丁○○所受傷勢，與被告丁○○上開指訴情節，亦大致相符。另佐以被告甲○○當時受有右手背二公分×二公分血腫之傷害，此有卷附記載被告甲○○所
      受傷勢之高雄市立大同醫院受理家庭暴力事件驗傷診斷書可稽，依被告甲○○
      上開所辯被告丁○○對之所實施之行為，係被告丁○○用指甲抓被告甲○○手
      臂，此行為衡情並不會導致如此之傷勢，而此傷勢正與被告以手背重力毆擊被
      告丁○○，因而導致被告甲○○自己受傷情形興相符，益徵被告甲○○確有毆
  打被告丁○○無訛。
  ２、被告甲○○雖辯稱：伊請被告丁○○出去，並沒有推他，被告丁○○就用指甲
      抓伊手臂，為防衛自己，伊才自然反射動作將被告丁○○往外推，被告丁○○
      就撞到診所門口不銹鋼的柱子，被告丁○○的牙齒撞到柱子才受傷流血，伊沒
      有出手打被告丁○○云云。然（１）如前所述，被告甲○○確有推被告丁○○
      一節，業據被告甲○○於警訊中及本院九十一年五月六日時自承屬實，被告甲○○其事後再翻異前詞，顯係卸責之詞，委不足採。（２）衡之一般經驗法則
      ，被告丁○○所受上開牙齒脫落、動搖之傷害，顯然係重力敲擊所致，甚且，
      被告丁○○當時係面對被告，此業據被告甲○○於本院九十一年九十一年九月
      二日訊問時供承明確，從而，倘如被告甲○○前揭所辯，被告甲○○係往外推
      被告丁○○，則被告丁○○應當係頭部後方撞及門柱，而非頭部正面遭撞擊，
      自不會造成上開傷害。（３）刑法第二十三條所規定基於正當防衛不罰之違法
      阻卻事由，係以行為人對於現在不法之侵害，本於防衛自己或他人權力之意思
      ，在客觀上有時間之急迫性，及實施防衛行為之必要性，而實施防衛行為者，
      始足當之。本件被告甲○○上開所為，既係基於傷害之犯意為之，自與正當防
      衛之要件有間，所辯並不足採。
  ３、綜上所述，被告甲○○上開犯行，罪證明確，洵堪認定。
二、被告丁○○部分：
（一）訊據被告丁○○對於其在上開時間，返回前揭診所之事實固供承不諱，惟矢口
      否認有何傷害犯行，辯稱：當天後來被告甲○○在一樓撥打舅媽電話，伊與舅
      媽通完電話後，被告甲○○又跳起來用腳踢及用手打伊，被告甲○○所受傷害
      是與伊爭執時，自己跌倒所致，伊不知道抓傷如何而來，伊沒有動手打他云云
      。
（二）經查：
  １、右揭被告丁○○以手抓傷被告甲○○，致被告甲○○受有上開傷害之事實，業
      據被告甲○○於偵查中指稱：（問：傷如何來？）是被告丁○○抓傷等語；及
      於本院訊問時指稱：被告丁○○用指甲抓伊手臂，致伊受傷（見九十一年五月
      六日訊問筆錄）等語明確，又證人即到場處理之警員澎明文到庭具結證稱：「
      現場照片是顏億明上二樓拍攝，但是我也有到二樓去查看，當時甲○○確實有
      向我表示他的手有受傷」（見九十一年十二月二日訊問筆錄）等語屬實，且被
      告甲○○所受傷勢，係右手臂十五公分長擦傷、左手臂擦傷及十公分×三公分
      紅腫，此有高雄市立大同醫院受理家庭暴力事件驗傷診斷書及該院九十一年九
      月十一日高市大醫歷字第０九一０００三九０八號函在卷可稽，而所謂擦傷，
      係指皮膚表層有不完整破皮現象，並不區分抓傷或外力造成，此亦據證人即高
      雄市立大同醫院醫師丙○○到庭結證明確，此等傷勢核與被告甲○○上開指訴
      受傷情節大致相符，是被告丁○○確實有抓傷被告甲○○之行為甚明，被告所
      辯，顯然不足採信。
  ２、證人戊○○雖證稱：伊到達診所時，被告甲○○並沒有明顯外傷云云。然事發
      後，被告甲○○經警送醫診斷結果，其手臂確實受有上開傷害，此業詳述如前
      ，而被告甲○○亦陳稱：證人戊○○到場時，伊已穿上長袖衣服，足見證人戊○○之所以證述上情，顯然係因被告甲○○當時穿著長袖衣服，致無法看見被
      告甲○○手臂部位受傷所產生之誤解，自不足為有利被告丁○○之認定。
  ３、綜上所陳，被告丁○○之犯行，堪可確認。
三、核被告甲○○、丁○○所為，各係犯刑法第二百七十七條第一項之普通傷害罪。
    爰分別審酌被告等僅因細故，即為本件傷害犯行，出手傷害對方，被告甲○○握
    拳重毆被告丁○○，致丁○○受有牙齒脫落、動搖、頭部血腫之傷害，所受傷勢
    非輕，被告丁○○以受抓傷被告甲○○，被告甲○○所受傷勢較輕等一切情狀，
    各量處如主文所示之刑，被告甲○○部分並諭知易科罰金之折算標準，另被告丁○○部分並諭知易服勞役之折算標準，以資儆懲。
據上論斷，應依刑事訴訟法第二百九十九條第一項前段、刑法第二百七十七條第一項
、第四十一條第一項前段、第四十一條第二項，罰金罰鍰提高標準條例第一條前段、
第二條，判決如主文。
本案經檢察官曾靖雅到庭執行職務
中      華      民      國      九十二      年    一    月    九    日
                                  臺灣高雄地方法院刑事第六庭
                                      審判長法官  李政庭
                                            法官  洪榮家
                                            法官  蘇雅慧
右正本證明與原本無異。
如不服本判決，應於判決送達後十日內，向本院提出上訴狀。
                                          書記官  林誠桂
中      華      民      國      九十二      年    一    月    九    日
附錄本案論罪科刑法條
中華民國刑法第二百七十七條第一項
傷害人之身體或健康者，處三年以下有期徒刑、拘役或一千元以下罰金。


司法院資訊處製作；財團法人民間司法改革基金會備份。
